臺灣嘉義地方法院刑事判決
111年度訴字第518號
公  訴  人  臺灣嘉義地方檢察署檢察官
被      告  周峰廷


選任辯護人  曹合一律師
被      告  黃文彥




選任辯護人  汪玉蓮律師(法扶律師)          
上列被告等因違反毒品危害防制條例案件，經檢察官提起公訴(1
10年度偵字第9397號)，本院判決如下：
    主  文
甲○○共同持有第一級毒品純質淨重十公克以上，累犯，處有期徒
刑壹年肆月。
丙○○共同持有第一級毒品純質淨重十公克以上，處有期徒刑貳年
。扣案之海洛因拾參包(驗餘淨重合計貳參貳點陸公克)、甲基安
非他命參拾壹包(驗餘淨重合計參零玖點參壹公克)及分裝袋肆拾
肆只，均沒收銷燬之；扣案之分裝勺壹支沒收。
    犯 罪 事 實
一、丙○○、甲○○均明知海洛因、甲基安非他命分別為毒品危害防
    制條例列管之第一級、第二級毒品，依法不得持有，竟共同
    同時基於持有第一級毒品海洛因純質淨重10公克以上、持有
    第二級毒品純質淨重20公克以上之犯意聯絡，因丙○○為通緝
    犯身分，為減少遭查緝風險，其先於民國110年10月11日晚
    間某時許，在不詳地點，以不詳之對價向真實姓名年籍不詳
    、綽號「阿松」之成年男子同時購入海洛因(純質淨重合計1
    84.56公克)及第二級毒品甲基安非他命(純質淨重合計222.0
    1公克)而同時非法持有之，並藏置於不知情之乙○○位於嘉義
    縣○○鄉○○路0段000號之租屋處(下稱系爭住處)。俟翌(12)日
    上午9時至11時20分許間，甲○○與丙○○因故共同前往系爭住
    處聚會，甲○○見丙○○於系爭住處內分裝上開毒品後，將上開
    毒品其中之海洛因12包、甲基安非他命31包均藏置於隨身之
    褐色背包(下稱系爭背包)內，嗣於同日11時20分許，丙○○、
    甲○○、乙○○欲一同離開系爭住處時，甲○○即將系爭背包揹起
    於肩上，丙○○則分裝所餘1包海洛因放入其隨身黑色背包，
    而同時非法持有上開毒品。後因警方於丙○○、甲○○、乙○○甫
    步出系爭住處前庭即上前盤查，查獲丙○○為通緝犯身分，依
    法對其等進行搜索，當場於甲○○持有之系爭背包內扣得海洛
    因12包、甲基安非他命31包、毒品分裝勺1支，始悉前情。
二、案經嘉義縣警察局民雄分局報告臺灣嘉義地方檢察署檢察官
    偵查起訴。
    理  由
壹、證據能力
一、本判決認定事實所引用之被告以外之人於審判外之言詞或書
    面陳述等供述證據，因當事人均對證據能力方面表示同意作
    為證據，而本院審酌各該證據作成時之情況，核無違法不當
    或證明力明顯過低之瑕疵，亦認以之作為證據應屬適當，是
    依刑事訴訟法第159條之5第1項之規定，認均有證據能力。
二、至其餘資以認定被告犯罪事實之非供述證據(詳後述)，亦查
    無違反法定程序取得之情形，依刑事訴訟法第158條之4反面
    規定，亦具證據能力，合先敘明。
貳、認定犯罪事實之證據及理由
一、前揭犯罪事實，業據被告丙○○於本院審理時坦承不諱(見本
    院卷第103頁、第159頁)，並經證人即同案被告甲○○於偵查
    及本院審理中證述明確(警卷第1至7頁；偵卷第31至35頁、
    第139至147頁；聲羈卷第37至42頁；見本院卷第111至112頁
    )；核與目擊證人乙○○於本院審理中證述之情節大致相符(見
    本院卷第161至181頁)，復有搜索、扣押筆錄、扣押物品目
    錄表、收據（甲○○、丙○○）各1份、扣案物照片12張、嘉義
    縣警察局民雄分局110年10月26日、110年10月29日、111年4
    月17日職務報告各1份、嘉義縣警察局民雄分局111年1月6日
    嘉民警偵字第1110000764號函暨內政部警政署刑事警察局11
    0年11月11日刑鑑字第1108015942號鑑定書1份、法務部調查
    局濫用藥物實驗室111年1月12日調科壹字第11123000680、0
    0000000000號鑑定書、內政部警政署刑事警察局110年12月2
    2日刑生字第1108015954號鑑定書各1份、監視器錄影翻拍照
    片8張、丙○○手機擷取報告、扣押物品清單、本院111年10月
    19日電話紀錄各1份附卷可稽(見警卷第13至28頁、第40至45
    頁；偵卷第103頁、第105頁、第107至113頁、第131頁、第1
    33至134頁、第151頁、第153頁、第157至159頁、第183至18
    5頁、第197至231頁；本院卷第13至15頁、第125頁)。足認
    被告丙○○之任意性自白與事實相符，得採為認定事實之證據
    。
二、訊據被告甲○○固坦承案發當日上午曾與丙○○一同前往系爭住
    處，於該處停留約2小時後，其與丙○○、乙○○3人一同離開時
    ，由其背負系爭背包，嗣經警方盤查並對系爭背包進行搜索
    ，其中扣得海洛因12包、甲基安非他命31包；然否認有何共
    同持有第一級毒品純質淨重十公克以上、持有第二級毒品純
    質淨重二十公克以上等犯行，辯稱：我當時只是單純幫丙○○
    揹行李出門，不知道裡面有裝任何毒品等語。辯護人亦為被
    告甲○○辯護稱：證人即同案被告丙○○就扣案毒品為何人所有
    乙節，前後供述顯然不符，其證詞應不可採信，且證人乙○○
    並未親見被告2人共同分裝扣案毒品後藏入系爭背包之情節
    ，本案證據不足以證明被告甲○○主觀上知悉系爭背包內放有
    扣案毒品等語。經查：
(一)110年10月12日上午9時至11時20分許間，被告甲○○、丙○○及
    證人乙○○一同前往系爭住處停留，2小時後，其等3人一同離
    開系爭住處時，由被告甲○○背負系爭背包，嗣經警方盤查並
    當場對系爭背包進行搜索，扣得海洛因12包、甲基安非他命
    31包，該部分毒品經鑑定結果為純質淨重十公克以上之第一
    級毒品、純質淨重二十公克以上之第二級毒品等節，為被告
    甲○○所是認，並經證人丙○○、乙○○於偵查、本院審理中證述
    在案(見偵卷第25至28頁、第139至147頁；本院卷第181至20
    0頁、第161至180頁)，復有搜索、扣押筆錄、扣押物品目錄
    表、收據（甲○○）各1份、扣案物照片8張、嘉義縣警察局民
    雄分局110年10月26日、110年10月29日職務報告各1份、監
    視器錄影翻拍照片8張、嘉義縣警察局民雄分局111年1月6日
    嘉民警偵字第1110000764號函暨內政部警政署刑事警察局11
    0年11月11日刑鑑字第1108015942號鑑定書1份、法務部調查
    局濫用藥物實驗室111年1月12日調科壹字第11123000680、0
    0000000000號鑑定書各1份在卷可證(見警卷第13至21頁、第
    40至43頁；偵卷第103頁、第105頁、第107至113頁、第131
    頁、第133至134頁、第151頁、第153頁、第157至159頁)。
    此部分之事實，首堪認定。
(二)證人丙○○於本院審理中結證稱：扣案毒品都是我在警方查獲
    前1日晚上同1次購買的，因為是通緝犯身分，想說1次多買
    一點，不用太常進行毒品交易，減少被查獲的機會，原本我
    還有打電話請甲○○當司機載我去交易毒品，他也知道這件事
    情，但他後來沒空所以我就自己去，買到毒品後我就放在系
    爭住處，那邊是乙○○租屋處，我當晚借住在那邊，10月12日
    上午因為我小孩彌月要發油飯給朋友，我、乙○○跟甲○○就去
    搬油飯回系爭住處囤放，後續有一些朋友會來系爭住處拜訪
    並領取油飯，我們3人一回到系爭住處沒多久，我就開始先
    拿扣案毒品出來分裝，系爭住處是套房，空間不大所以我們
    通常都在坐定點不太會走動，當時乙○○是坐在床側邊的桌子
    ，他是背對我跟甲○○坐，他當時在施用自己的毒品、做自己
    的事情，我則坐在床上，床前有一個小茶几，甲○○就坐在小
    茶几旁邊的椅子上，跟我共用一張桌面，所以我全程都是在
    他面前的茶几上分裝毒品，因為數量不少，所以我分裝很久
    ，至少有半小時以上的時間都在分裝，甲○○都坐在旁邊，直
    到我分裝完把其中12包海洛因、31包甲基安非他命等物品放
    入系爭背包藏好，所以他應該是知道我離開時要帶走毒品，
    出門時才會主動幫我揹走系爭背包等語(見本院卷第181至20
    0頁)。　　
(三)參以證人乙○○於本院審理中證述：被警察查獲當天早上我跟
    丙○○、甲○○去搬小孩的油飯回系爭住處，因為丙○○當時被通
    緝，所以前天晚上借住這裡，前天我有聽到他打電話跟甲○○
    約說要不要去買毒品，但後來有沒有去成我不知道，系爭住
    處是套房，空間不大所以大家沒有甚麼走動，都坐在自己的
    位置上，當時我進屋後就坐在床邊的書桌，我是背向其他2
    人，所以不太清楚他們在做甚麼，印象中丙○○跟甲○○坐得很
    近，好像幾乎是併肩坐在床那邊的小茶几附近，進屋安頓好
    後，後續有些朋友進來跟丙○○聊天領個油飯才離開，後來我
    們3個人要開車去把剩下的油飯發送給朋友，走到門口時被
    警察盤查，他們搜索甲○○身上揹的背包，發現裡面有扣案毒
    品等語(見本院卷第161至180頁)。堪認證人丙○○證稱被告甲○○於系爭住處停留時，所坐位置與其分裝毒品位置相鄰且2
    人共用茶几等語，應屬有據。再者，被告甲○○於警詢中自陳
    其本案曾在與證人丙○○同處系爭住處期間，自其等共用之桌
    上拿取證人丙○○施用中之毒品吸食器施用毒品等語(見警卷
    第3頁反面)；復於本院審理中自承：一開始我們3個人回到
    系爭住處後，丙○○坐在床上，我當時是坐在小茶几旁邊的椅
    子沒錯，後來陸續有朋友來，我就換到床上坐，就一直都坐
    在那邊直到離開等語(見本院卷第208頁)。益徵被告甲○○於
    系爭住處內期間，均如證人丙○○所述，身處與其相近、相鄰
    位置之座位區域，自可全程詳見證人丙○○分裝扣案毒品後裝
    入系爭背包之情景。另衡酌系爭背包於警方扣案現場實際上
    既係由被告甲○○攜帶，有前開搜索扣押筆錄存卷可考，依照
    常情而言，其自應事前得悉其中內容物品，始會將系爭背包
    攜出；又被告甲○○亦於警詢中陳稱：系爭背包內扣得之螢幕
    破裂手機(扣押物品目錄表編號49證物)是我朋友阿龍的手機
    ，他放在我這邊忘記帶走由我保管等語(見警卷第3頁、第20
    頁)。可見被告甲○○應曾開啟系爭背包查看後放入私人物品
    ，並與海洛因12包、甲基安非他命31包一同攜離系爭住處。
    互核上開各節，足信被告甲○○全程見聞證人丙○○分裝扣案毒
    品後將其中海洛因12包、甲基安非他命31包放入系爭背包，
    復於離開系爭住處時背負系爭背包而短暫持有上開毒品即明
    。　
(四)被告及辯護人雖以前詞置辯，惟查：
　1.細譯證人丙○○於偵查、本院審理中之證詞，可見其就被告甲○○知悉系爭背包內置有分裝之海洛因12包、甲基安非他命31
    包之關鍵事實，前後所述均屬一致。又證人丙○○雖因畏罪，
    而於偵查、本院審理中就扣案毒品之所有人乙事前後供述不
    符，然其於本院審理中已坦承認罪，且卷內亦無事證顯示其
    與被告甲○○曾有怨隙，當無於本院審理中具結作證時，甘冒
    偽證追訴之風險而設詞誣攀被告甲○○之動機或必要。且互核
    證人丙○○、乙○○上開證言，可知證人丙○○於案發期間確有通
    緝前案，並曾有聯繫被告甲○○相約購毒之信賴關係，佐以證
    人丙○○本案遭警方搜索時，亦於其隨身背袋內扣得第一級毒
    品海洛因1包，有扣押物品目錄表1紙可資憑據(見警卷第25
    頁)。足見證人丙○○有分裝扣案毒品之動機與實據，且其與
    被告甲○○熟識，彼此間就持有毒品等不法情事亦無隱瞞防備
    之情形。綜觀上述跡證，堪認證人丙○○於本院審理中之證詞
    內容合理、明確，足使本院確信為真正，具有相當高之可信
    性。
　2.至證人乙○○雖證稱案發期間，其未曾親見被告丙○○於系爭住
    處分裝毒品等語，然斟酌證人丙○○、乙○○前揭證詞，可知證
    人乙○○於系爭住處時，身處位置離證人丙○○、被告甲○○等人
    較有距離，且係背向其等2人坐於另1張桌前，此亦有證人丙○○繪製之系爭住處現場圖1紙足資佐憑(見本院卷第215頁)。
    準此，證人乙○○證稱其未詳見被告2人於房內另1處分裝扣案
    毒品等語，亦非無可能，然此僅係由於其身處位置可見事物
    之角度與另2人不同，尚難僅以此節遽然推翻證人丙○○於本
    院審理中證言之可信性。另辯護人雖為被告甲○○辯護稱：證
    人丙○○證稱其觀察認為被告甲○○親見其分裝扣案毒品，然就
    被告甲○○同時期曾施用毒品乙事卻表示不知情，證言顯有矛
    盾等語。惟被告甲○○於警詢中自陳：我是乘丙○○不注意的時
    候，從他桌上拿他正在施用的毒品用等語(見警卷第3頁反面
    )。稽核與證人丙○○於本院審理中證稱：我不確定甲○○當下
    在系爭住處有沒有施用毒品，他後來才說是我不注意的時候
    拿我的毒品吸食器來偷用，可能是我暫時離開座位的時候用
    的，但我確定他有施用是後來在警察局聽到他說才知道等語
    並無齟齬(見本院卷第198頁)。而查，吸食毒品之行為可能
    為短暫瞬間，惟分裝大量毒品所需期間則顯然較長，目擊證
    人就此2事之觀察程度自非可相比擬，實難僅因證人丙○○此
    部分證言，逕認其於本院審理中之證詞俱無可採。被告甲○○
    及其辯護人前開辯解，尚無足憑。
三、查被告丙○○出面交易毒品後購入扣案毒品，並於系爭住處分
    裝完畢，經放置於系爭背包內，並由在旁觀看而知情之被告
    甲○○攜帶系爭背包離開系爭住處，業如前述，可見被告2人
    間已具涉犯上揭犯行之行為分擔及犯意聯絡，應該當本案犯
    行之共同正犯，當屬無疑。綜上所述，被告甲○○及其辯護人
    上開所辯，應係卸責之詞，不足採信，本案事證明確，被告
    2人前揭犯行均堪認定，應依法論科。
參、論罪科刑
一、論罪：　　
(一)按海洛因、甲基安非他命為毒品危害防制條例第2條第2項第
    1款、第2款之第一級毒品、第二級毒品，不得非法持有純質
    淨重10公克、20公克以上。是核被告2人所為，均係犯毒品
    危害防制條例第11條第3項持有第一級毒品純質淨重十公克
    以上之罪、同條第4項持有第二級毒品純質淨重二十公克以
    上之罪；公訴意旨雖認被告2人均係犯毒品危害防制條例第5
    條第1項、第2項暨同條例第9條第3項之意圖販賣持有混合第
    一級、第二級毒品罪，然綜觀卷內事證，檢察官僅提出被告
    丙○○所持行動電話之通訊軟體對話紀錄為憑，觀諸該等對話
    紀錄，雖部分含有疑似毒品交易之暗語及金錢往來，然因無
    其他補強證據可佐，系爭暗語亦可能為其他種類毒品之賣賣
    交易訊息或可能為合資購買等情形。職此，本院尚難僅憑此
    確信被告2人主觀上有共同販賣扣案毒品之營利意圖，且被
    告2人行為時，毒品危害防制條例第9條第3項尚未增訂，本
    案亦應無此分則加重規定之適用，綜上，公訴意旨尚有未洽
    ，惟起訴基本事實相同，爰依法變更起訴法條，並當庭告知
    被告2人變更之罪名後許其等陳述意見(見本院卷第102頁)。
(二)按共同正犯之意思聯絡，不限於事前有所協議，其於行為當
    時，基於相互之認識，以共同犯罪之意思參與者，亦無礙於
    共同正犯之成立，且其表示之方法，不以明示通謀為必要，
    即相互間有默示之合致，亦無不可(最高法院92年度台上字
    第3724號判決意旨參照)。次按刑法之「相續共同正犯」，
    就基於凡屬共同正犯對於共同犯意範圍內之行為均應負責，
    而共同犯意不以在實行犯罪行為前成立者為限，若了解最初
    行為者之意思，而於其實行犯罪之中途發生共同犯意而參與
    實行者，亦足成立；故對於發生共同犯意以前其他共同正犯
    所為之行為，苟有就既成之條件加以利用而繼續共同實行犯
    罪之意思，則該行為即在共同意思範圍以內，應共同負責(
    最高法院98年度台上字第7972號判決意旨參照)。查被告2人
    就前開持有第一級毒品純質淨重十公克以上、持有第二級毒
    品純質淨重二十公克以上等罪犯行間，依上開實務見解之意
    旨，有犯意聯絡及行為分擔，詳如前述，應依刑法第28條規
    定，論以共同正犯。
(三)被告2人均以一行為觸犯上開2 罪名，為想像競合犯，應從
    一情節較重之持有第一級毒品純質淨重十公克以上之罪處斷
    。
二、科刑：
(一)按司法院釋字第775號解釋，依解釋文及理由之意旨，係指
    構成累犯者，不分情節，一律加重最低本刑，於不符合刑法
    第59條所定要件之情形下，致生行為人所受之刑罰超過其所
    應負擔罪責之個案，不符罪刑相當原則、比例原則。於此範
    圍內，在修正累犯規定前，為避免發生上述罪刑不相當之情
    形，法院就該個案應裁量是否加重最低本刑；依此，該解釋
    係指個案量處最低法定刑，又無適用刑法第59條減輕規定之
    情形，法院應依此解釋意旨裁量不予加重最低本刑(最高法
    院108年度台上字第338號、108年度台上字第3526號、108年
    度台上字第3123號判決意旨參照)。查被告甲○○前因施用毒
    品案件，經本院以107年度朴簡字第339號判決判處有期徒刑
    3月(共2罪)、應執行有期徒刑5月確定，被告甲○○於108年8
    月22日易科罰金執行完畢，有臺灣高等法院被告前案紀錄表
    、臺灣嘉義地方檢察署執行卷宗影本各1份在卷可參(見本院
    卷第19頁、第227至235頁)。另被告甲○○本案無應量處最低
    法定刑且無法適用刑法第59條減輕規定之情形，並無應依司
    法院釋字第775號解釋意旨裁量不予加重最低本刑之適用，
    檢察官亦就被告甲○○應予加重其刑之理由加以說明及舉證，
    是被告甲○○上開所犯之罪，仍應依刑法第47條第1項之規定
    ，加重其刑。
(二)爰審酌被告2人前均曾有違反毒品危害防制條例之紀錄(被告
    甲○○構成累犯部分不重複評價)，均經法院判決確定，然卻
    未能把握機會斷戒施用毒品之惡習，更漠視國家希冀藉由杜
    絕毒品之流通，避免施毒者及社會整體之生產力及生存力喪
    失，而造成其他健康人口沉重負擔之刑事政策，併審酌毒品
    施用行為具有之社會傳染性本質，被告2人大量收購、持有
    純質淨重顯然超過法定加重標準之第一級、第二級毒品而持
    有之行為，有助長毒害流通之虞，復審酌其等前科，有臺灣
    高等法院被告前案紀錄表可查，素行均非端正，仍有本案犯
    行，實有不該；兼衡：1.被告丙○○坦承、被告甲○○否認之犯
    後態度，2.被告2人本案持有毒品之種類、數量、純度、犯
    罪動機，3.被告丙○○為扣案毒品之所有人、被告甲○○為協助
    友人而短暫持有扣案毒品等節，暨被告丙○○於本院審理中自
    陳：1.其入監前從事賣魚維生，2.高職肄業之智識程度，3.
    已婚、有1個小孩(未成年)、獨居之家庭生活狀況，及4.普
    通之經濟狀況；被告甲○○於本院審理中自陳：1.其目前幫忙
    家裡工作，2.高職畢業之智識程度，3.已婚、有2個小孩(未
    成年)、與配偶及小孩同居之家庭生活狀況，及4.月收入新
    臺幣3萬元之經濟狀況(見本院卷第212頁)等一切情狀，分別
    量處如主文所示之刑。
(三)沒收：
　1.按查獲之第一級、第二級毒品及專供製造或施用第一級、第
    二級毒品之器具，不問屬於犯罪行為人與否，均沒收銷燬之
    ，毒品危害防制條例第18條第1項前段定有明文。查扣案之
    海洛因13包(驗餘淨重合計232.6公克)、甲基安非他命31包(
    驗餘淨重合計309.31公克)，分別屬毒品危害防制條例所稱
    之第一級、第二級毒品，且為被告2人持有之第一級、第二
    級毒品，前已述及，均應依上開規定對所有人即被告丙○○宣
    告沒收銷燬之。又盛裝上開毒品之包裝袋44只，因其上殘留
    之毒品難以析離，且無析離之實益及必要，應視同毒品，亦
    應依相同規定宣告沒收銷燬。
  2.按供犯罪所用、犯罪預備之物或犯罪所生之物，屬於犯罪行
    為人者，得沒收之，刑法第38條第2項前段定有明文。查扣
    案之分裝勺1支，屬被告丙○○所有供其分裝上開扣案毒品所
    使用之工具，自應依上開規定，對被告丙○○宣告沒收。
肆、公訴意旨另以：被告甲○○本案亦共同基於意圖販賣而持有第
    一級毒品之犯意，持有警方自被告丙○○隨身背袋內扣案之海
    洛因1包。此部分亦係涉犯毒品危害防制條例第5條第1項之
    罪嫌等語。惟按犯罪事實應依證據認定之，無證據不得認定
    犯罪事實，又不能證明被告犯罪或其行為不罰者，應諭知無
    罪之判決，刑事訴訟法第154條第2項、第301條第1項分別定
    有明文。經查，依證人丙○○上開證言，足信被告甲○○係於其
    在系爭住處分裝扣案毒品時，始知悉該等毒品之存在，於此
    之前並無與證人丙○○共同持有全部扣案毒品之約定，扣案毒
    品之所有人亦非被告甲○○。從而，依卷內證據顯示，被告周
    峰持有毒品之主觀犯意及客觀犯行，應僅及於其所揹系爭背
    包內之12包海洛因及31包甲基安非他命甚明。是此部分尚無
    從使本院獲得被告有罪之心證，然因該無法證明之部分縱使
    成立犯罪，公訴意旨認該部分與上開持有第一級毒品純質淨
    重十公克以上之罪具有事實上一罪關係，就此爰不另為無罪
    之諭知，併予敘明。
據上論斷，應依刑事訴訟法第299條第1項前段，毒品危害防制條
例第11條第3項、第4項、第18條第1項前段，刑法第11條、第28
條、第55條、第47條第1項、第38條第2項前段，判決如主文。
本案經檢察官吳咨泓提起公訴，檢察官徐鈺婷到庭執行職務。
中　　華　　民　　國　　111 　年　　12　　月　　20　　日
                  刑事第一庭    審判長法　官  王慧娟
　　　　　　　　　                    法  官  林富郎
　　　　　　　　　                    法  官　余珈瑢
以上正本證明與原本無異。
如不服本判決應於收受判決後20日內向本院提出上訴書狀，並應
敘述具體理由；其未敘述上訴理由者，應於上訴期間屆滿後20日
內向本院補提理由書（均須按他造當事人之人數附繕本）「切勿
逕送上級法院」。　　　　
中　　華　　民　　國　　111 　年　　12　　月　　20　　日

                                      書記官  賴心瑜
附錄本案論罪法條：
毒品危害防制條例第11條第3項、第4項。
持有第一級毒品純質淨重十公克以上者，處1年以上7年以下有期
徒刑，得併科新臺幣1百萬元以下罰金。
持有第二級毒品純質淨重二十公克以上者，處6月以上5年以下有
期徒刑，得併科新臺幣70萬元以下罰金。